【裁判字號】    95,訴,765
【裁判日期】    951030
【裁判案由】    損害賠償
【裁判全文】
台灣桃園地方法院民事判決               95年度訴字第765號
原      告  丙○○
被      告  甲○○
訴訟代理人  乙○○
上列當事人間損害賠償事件，於民國95年10月16日辯論終結，本
院判決如下：
    主      文
原告之訴及假執行之聲請均駁回。
訴訟費用由原告負擔。
    事      實
甲、原告方面：
壹、聲明：被告應給付原告新台幣（下同）1,800,000 元，及自
    起訴狀繕本送達翌日起至清償日止，按年息百分之五計算之
    利息。訴訟費用由被告負擔。願供擔保，請准宣告假執行。
貳、陳述：
    原告與被告原為夫妻關係，被告於夫妻關係存續中之民國92
    年5 月16日盜取伊置於診所內之存摺、印章，而自原告所有
    之彰化銀行楊梅分行戶名：德慈小兒科診所丙○○，帳號：
    00000000000-000 號帳戶內（下稱彰化銀行帳戶）提領180
    萬元，並匯款至被告所有之合作金庫銀行中港分行帳號0000
    0000000000號帳戶內（下稱合庫銀行帳戶），被告嗣後畏罪
    潛逃國外，全案業經台灣桃園地方法院檢察署（下稱桃園地
    檢署）檢察官偵查通緝中，為此提起本件訴訟，訴請被告給
    付如訴之聲明所示之金額及法定遲延利息，並願供擔保請准
    宣告假執行。
參、證據：提出桃園地檢署刑事傳票、本院94年度聲字第1423號
    民事裁定各1件。
乙、被告方面：
壹、聲明：原告之訴及假執行之聲請均駁回。
貳、陳述：(1)因原告曾離過二次婚，且因另犯詐欺案曾服刑，雙
    方於92年5 月16日前數日，被告曾埋怨原告未匯款，原告為
    了給被告保障，所以才同意匯款180 萬元，並非被告所盜領
    。(2)該期間內雙方關係仍很好，被告仍在原告診所幫忙處理
    廣告招牌、盆栽、招攬顧客事宜，被告之父、母親雖實際未
    看診，也將健保卡交由原告逕行申報就診紀錄。(3)原告是非
    常小氣之人，銀行每月進帳多少怎麼可能不注意？而被告並
    無收入，故於92年購屋時，由原告負責200 萬元之分期付款
    ，原告亦曾致電被告母親要求匯100 餘萬元協助被告購屋，
    故原告怎可能不知道被告購屋之款項何來？
參、證據：提出中央健康保險局保險對象門診就醫記錄明細表1
    份。
丙、本院依職權調閱桃園地檢署95年度偵字第1635號偵查卷全卷
    ，並向內政部警政署入出境管理局調取被告之出入境記錄。
    理      由
一、本件原告起訴主張：二造原為夫妻關係，被告於92年5 月16
    日，自原告所有之彰化銀行帳戶內中盜領180 萬元，並匯款
    至被告所有之合庫銀行帳戶內，是原告自得依侵權行為之法
    律關係訴請被告給付如聲明所示之金額及法定遲延利息等情
    。被告則以：該段期間內兩造關係良好，且被告當時並無收
    入，原告係為了給被告保障，所以才同意匯款180 萬元，並
    非被告所盜領等語資為抗辯。
二、本件原告主張兩造原為夫妻關係，而於夫妻關係存續中之民
    國92年5 月16日，自原告所有之彰化銀行帳戶內有一筆180
    萬元匯款匯至被告所有之合庫銀行帳戶內之事實，有桃園地
    檢署95年度偵字第1635號（下稱系爭刑案）偵查卷宗所附彰
    化銀行匯款申請書、彰化銀行帳戶存摺影本、合庫銀行各類
    存款分戶交易明細表、彰化銀行楊梅分行95年5 月8 日彰楊
    字第1029號函（檢附有關德慈小兒科丙○○帳戶92年5 月16
    日提領180 萬元成功匯出，指名合作金庫中港支庫帳號0000
    000000000 甲○○收匯之資料影本）各1 份存卷可稽，且為
    被告所不爭執，又被告於系爭刑案之警詢筆錄中亦坦承：匯
    款單之筆跡為伊所有等語（見偵查卷所附被告94年9 月24日
    警詢筆錄），是原告此部分之主張堪信為真實。
三、按當事人主張有利於己之事實者，就其事實有舉證之責任，
    民事訴訟法第277 條前段定有明文。又民事訴訟如係由原告
    主張權利者，應先由原告負舉證之責，若原告先不能舉證，
    以證實自己主張之事實為真實，則被告就其抗辯事實即令不
    能舉證，或其所舉證據尚有疵累，亦應駁回原告之請求（最
    高法院17年上字第917 號判例意旨參照）。經查，本件原告
    主張被告未經其同意盜取存摺、印章，而私自盜領匯款一事
    ，既為被告所否認，揆諸首揭說明，原告自應先就被告確有
    盜取存摺、印章之侵權行為之責任原因事實等有利於己之事
    實負舉證證明之責，自不待言。
四、本件原告主張被告盜取存摺、印章進而以匯款方式盜領180
    萬元一節，雖舉被告填具之彰化銀行匯款申請書1 紙為證，
    惟為被告所否認，且以前揭情詞置辯。按私文書經本人或其
    代理人簽名、蓋章者，推定為真正，民事訴訟法第358 條定
    有明文。又印章由自己蓋用，或由有權使用之人蓋用為常態
    ，由無權使用之人蓋用為變態，故主張變態事實之當事人，
    應就此負舉證責任。」前經最高法院著有74年度台上字第21
    43號、74年度台上字第461 號判決可資參照。經查：(一)本件
    原告所提前揭匯款申請書上所蓋印之「德慈小兒科診所」、
    「丙○○」印文為真正一事，為兩造所不爭執，而印章由自
    己蓋用（或由有權使用之人蓋用）為常態，由無權使用之人
    蓋用為變態，故原告主張被告未經其同意，盜蓋印文以盜領
    存款，既屬變態事實，揆諸前開判例意旨，自應就此變態事
    實負舉證之責。又法律行為有使用文字必要時，原非不得由
    他人代行書寫，本件上開匯款申請書上所蓋印之「德慈小兒
    科診所」、「丙○○」印文既為真正，自應認被告確有為上
    開文書所揭示文義（匯款）負責之意，是原告執前開匯款申
    請書文字為被告填具一節，遽指被告盜領存款云云，自無可
    採。(二)次查，兩造係於86年11月16日結婚，嗣於94年7 月26
    日離婚之事實，有原告戶籍謄本1 份在卷可稽。而被告之父
    親迄92年8 月間仍頻繁於原告開設之德慈小兒科就診之事實
    ，有被告提出之中央健康保險局保險對象門診就醫記錄明細
    表1 紙附卷可參（見本院卷第48頁），且為原告所不爭執（
    見本院95年10月16日審理筆錄第2 頁），足信為真實，據此
    堪認二造間於原告主張被告盜領之92年5 月16日該期間內，
    關係仍屬良好，被告應無盜領原告存款之必要。(三)又依據系
    爭刑事案件偵查卷宗所附被告所有合庫銀行帳戶內，於91年
    9 月20日、同年11月11日分別有原告匯款50萬元、60萬元至
    該帳戶內之記錄，原告於本院95年10月16日審理中先稱匯款
    目的為「家用」，隨即翻異前詞改稱「清償向被告所借款項
    」，其對於該大筆金額之陳述竟有如此明顯之出入，顯有疑
    義，加以原告自陳被告當時並無收入之情，以及兩造於93年
    間曾購買房地，並以原告為借款人、被告為保證人，向台新
    銀行貸款200 萬元之事實，為本院承辦95年度訴字第730 號
    被告之母與原告間返還不當得利事件中所已知之事實，益見
    原告於該期間內確有提供被告金錢，並有多次匯款至被告上
    開帳戶內之事實。(四)況且，本件原告於系爭刑案警詢中自陳
    上開帳戶存摺存放於家中房間上鎖之抽屜內，由伊個人保管
    等語（見原告94年8 月31日警詢筆錄第1 頁），復主張被告
    盜領伊存款之該段期間，伊當時帳戶內之存款約200 餘萬，
    惟竟稱於92年5 月16日匯款後之94年3 月間才發現存款減少
    ，且於94年8 月間才發現領款人為被告云云，衡諸常情，上
    開匯款之金額已近原告所有存款之總額，竟於近2 年後才發
    覺，令人難以置信，佐以兩造間於93年間正有裁判離婚之訴
    訟繫屬於本院（93年度婚字第918 號）一節，益徵被告辯稱
    未盜領存款等語為可採。
五、綜上所述，本件原告既未能證明其存款遭被告盜領，從而，
    其依侵權行為之法律關係，訴請被告給付如聲明所示之金額
    及法定遲延利息即屬無據，應予駁回。原告之訴既經駁回，
    其假執行之聲請併予駁回之。
六、本件事證已臻明確，兩造其餘主張及攻擊防禦方法與證據，
    經本院斟酌後，與本件判決結果已不生影響，故不一一論列
    ，附此敘明。
七、結論：本件原告之訴為無理由，依民事訴訟法第78條判決如
    主文。
中    華    民    國    95    年    10    月    30    日
                        民事第三庭  法  官  陳永來
以上為正本係照原本作成。
如對本判決上訴，須於判決送達後20日內向本院提出上訴狀。
中    華    民    國    95    年    10    月    30    日
                                    書記官  劉彩華


司法院資訊處製作；財團法人民間司法改革基金會備份。
